臺灣高等法院臺南分院刑事裁定　　　　　 94年度聲字第359號
　聲　請　人　甲○○
上列聲請人因妨害名譽案件，聲請本院法官迴避，本院裁定如下
：
    主  文
聲請駁回。
    理  由
一、本件聲請意旨略稱：聲請人甲○○因妨害名譽案件，現由本
    院刑事庭以93年度上更 (一)字第252號審理中，茲聲請審判
    長陳義仲、法官宋明蒼、楊子莊迴避，理由如下：
    （一）陳審判長於民國88年，公然在法庭以不相干之資料辱
          罵本人「神精病」（預謀）。其實是暗示本人送錢賄
          賂以擺平該貪污官司。該公然索賄行為，不是本人臆
          測，而是吃相十分難看與明顯，但貴院對於本人舉發
          ，竟不敢正面回應，也不調查。
    （二）本案（93年上更 (一)字第252號），前二次審理，陳
          審判長當天都有上班與到庭，惟獨本人這一庭，該股
          都巧妙安排在「最早」或「最後」之順序，以便陳審
          判長「遲到早退」（自行迴避）。請調查該案當日之
          筆錄及受命法官宋明蒼、楊子莊及尤乃玉書記官。又
          前二次之傳票都在一個月前通知本人，本人以電話請
          示尤書記官，她在開庭一個月前，就已知（答覆本人
          ）：「陳義仲庭長當日不會出庭，改由宋明蒼法官擔
          任審判判長 」。
    （三）法官宋明蒼與楊子莊曾隱匿本人聲請陳義仲法官迴避
          狀（葉仁儀等偽造公文書案，90年）。本案（93年上
          更 (一)字第252號），本人聲請調查有利證據，宋法
          官與楊法官都屈服在陳義仲審判長之淫威而未予調查
          。為此認法官陳義仲及宋明蒼與楊子莊顯有偏頗之虞
          而聲請迴避云云。
二、按當事人聲請法官迴避，以有刑事訴訟法第18條第1、2兩款
    所列情形之一者為限。又聲請迴避之原因，應釋明之，刑事
    訴訟法第20條第2項，亦有明文。又當事人聲請法官迴避，
    以有具體事實足認其執行職務有偏頗之情形為限，若僅對於
    法官之指揮訴訟，或其訊問方法，有所不滿，不能指為有偏
    頗之虞。另得聲請法官迴避原因之所謂「足認其執行職務有
    偏頗之虞者」，係指以一般通常之人所具有之合理觀點，對
    於該承辦法官能否為公平之裁判，均足產生懷疑；且此種懷
    疑之發生，存有其安全客觀之原因，而非僅出諸當事人自己
    主觀之判斷者，始足當之。至於訴訟上之指揮乃專屬於法院
    之職權，當事人之主張、聲請，在無礙於事實之確認以及法
    的解釋，適用之範圍下，法院固得斟酌其請求以為訴訟之進
    行，但仍不得以此對當事人之有利與否，作為其將有不公平
    裁判之依據，更不得以此訴訟之進行與否而謂有偏頗之虞聲
    請法官迴避，最高法院18年抗字第149號、19年抗字第285號
    、79年度臺抗字第318號分別著有判例。是依上開刑事訴訟
    法之規定及判例意旨，所謂「足認其執行職務有偏頗之虞者
    」，係指法官與訴訟關係人具有故舊恩怨等關係，其審判恐
    有不公平，而此事由之有無，應以一般通常之人所具有之合
    理觀點，對於該承辦法官能否為公平之裁判，均足產生懷疑
    ，且此種懷疑之發生，存有其客觀之原因，而非僅出諸當事
    人自己主觀之判斷者。至於證據之調查，乃專屬於法院之職
    權，當事人之主張、聲請，在無礙於事實之確認以及法的解
    釋適用之範圍下，法院固得斟酌其請求以為訴訟之進行，但
    仍不得以此對當事人之有利與否，作為其將有不公平裁判之
    依據，更不得以此訴訟之進行與否，即謂有所謂偏頗之虞。
三、又按法院為發現真實，得依職權調查證據。法院為前項調查
    證據前，應予當事人、代理人、辯護人或輔佐人陳述意見之
    機會；又當事人、代理人、辯護人或輔佐人聲請調查之證據
    ，法院認為不必要者，得以裁定駁回之。下列情形，應認為
    不必要：（一）不能調查者。（二）與待證事實無重要關係
    者。（三）待證事實已臻明瞭無再調查之必要者。（四）同
    一證據再行聲請者。刑事訴訟法第163條第2項、第3項、第
    163條之2第1項、第2項分別定有明文，故法官裁定證據有無
    調查之必要，乃其法定職權之行使。
四、經查：
    （一）聲請人指稱陳審判長曾在前案罵聲請人「神精病」云
          云而聲請迴避，惟前案與本案為不相隸屬之案件，犯
          罪事實不同，自有不同證據及主張，尚難以前案審判
          長在法庭內依法指揮訴訟權之行為，遽認在本案執行
          職務有偏頗之虞；又其所謂暗示其送錢擺平官司云云
          ，純屬聲請人主觀上揣測之詞，尤非可採信。又「合
          議審判，以庭長充審判長；無庭長或庭長有事故時，
          以庭員中資深者充之，資同以年長者充之」，法院組
          織法第4條定有明文，經查本院93年度上更 (一)字第
          252號卷內資料，係於93年7月5日下午3時10分，及同
          年10月4日下午3時30分，在本院第四法庭，由宋明蒼
          法官行準備程序，於93年11月2日上午10時50分在第
          四法庭，由宋明蒼法官充任審判長行審判程序，因聲
          請人聲請迴避且未到庭，而諭知另案審理結果後再審
          理，迨於94年5月3日上午9時30分仍由宋明蒼法官充
          任審判長在第四法庭行審判程序，有該卷可按。上揭
          開庭程序乃該庭依刑事訴訟法及法院組織法規定為之
          ，並無聲請人所謂陳審判長「遲到早退」之情事，聲
          請人上開主觀之臆測，亦難採信。
    （二）另就宋明蒼法官與楊子莊法官隱匿聲請「陳審判長迴
          避狀」一事，經本院調取93年度上更 (一)字第252號
          卷查明結果，聲請人曾就本案先後於93年10月及94年
          5月間向本院聲請「陳審判長迴避事」，並經本院分
          案，分別於93年11月10日以93年聲字第406號及94年
          6月10日以94年聲字第192號裁定「聲請駁回」，聲請
          人並就93年度聲字第406號裁定向最高法院提出抗告
          ，亦經最高法院「抗告駁回」在案，有該裁定及臺灣
          高等法院被告前案紀錄表附卷可查，並無聲請人所謂
          隱匿「聲請陳審判長迴避狀」之情事；至聲請人所稱
          90年葉仁儀等偽造文書案，既未釋明詳細案號以供調
          查，是聲請人所謂隱匿聲請陳審判長迴避狀，殊無可
          採。：
    （三）次查上開本院93年度聲字第406號及94年度聲字第192
          號裁定，係就聲請人聲請迴避之事由，認承辦法官並
          無任何偏頗之情事而駁回聲請，尤無聲請人所謂陳審
          判長已主動迴避，卻不准其聲請之事。另聲請人所謂
          宋、楊兩位法官有就本案未依其聲請調查對其有利之
          證據之情事，惟案件審理過程中，針對案件是否應調
          查證據，誠如前述，乃專屬法院之職權，屬法官斟酌
          全案證據、資料依職權得予以裁量之事項，聲請人亦
          難憑主觀之認定，遽認執行職務有偏頗之虞，而據為
          聲請之理由。
五、綜上所述，聲請人所為本件聲請法官迴避事由，均未舉出有
    何足以使法院就承辦法官執行職務有偏頗之虞產生確信之證
    據資為釋明，自難僅憑聲請人主觀上之指摘，及其個人對承
    辦法官之主觀評價，遽認難期法官為公平審判之依據。從而
    ，本件並無聲請人所稱有任何偏頗之情事，核與聲請法官迴
    避之要件不合，本件聲請為無理由，應予駁回，爰裁定如主
    文。
中　　華　　民　　國　　94　　年　　10　　月　　13　　日
                  刑事第五庭    審判長法　官  楊明章
                                      法　官  吳森豐
                                      法　官　戴勝利
以上正本證明與原本無異。
如不服本裁定，應於收受本裁定後五日內向本院提出抗告狀。
　　　　　　　　　　　　　　　　　　　書記官  李珍鳳
中    華     民    國    94    年    10    月    14    日
